【裁判字號】    91,訴,740
【裁判日期】    920630
【裁判案由】    分割共有物
【裁判全文】
臺灣屏東地方法院民事判決   九十一年度訴字第七四○號
    原      告  乙○○
    被      告  戊○○
    兼
    訴訟代理人  鄭炳峰
    被      告  丁○○
                丙○○
    訴訟代理人  甲○○
右當事人間請求分割共有物事件，本院判決如左：
    主      文
兩造共有坐落屏東縣里港鄉○○段五七四地號、地目旱、面積一百二十九平方公尺土
地，及坐落同段八○四地號、地目旱、面積一百二十平方公尺土地，及坐落同段八二
二地號、地目旱、面積六百九十六平方公尺土地，及坐落同段八二五地號、地目旱、
面積五百三十一平方公尺土地，及坐落同段八二六地號、地目旱、面積五十二平方公
尺土地，依下列方法分割：前開五七四地號土地全部及如附圖所示編號（Ａ）部分面
積一百二十六平方公尺土地分歸原告所有；前開八○四地號土地全部，及如附圖所示
編號（Ｃ）部分面積一百三十二平方公尺及（Ｅ）部分面積二百五十七平方公尺土地
分歸被告戊○○及鄭炳峰，按其應有部分被告戊○○及鄭炳峰各二分之一保持共有；
前開八二六地號土地全部，及如附圖所示編號（Ｂ）部分面積四百三十八平方公尺及
（Ｄ）部分面積二百七十四平方公尺土地分歸被告丁○○及丙○○，按其應有部分被
告丁○○及丙○○各二分之一保持共有。
訴訟費用由被告戊○○及鄭炳峰各負擔六分之一，被告丁○○及丙○○各負擔四分之
一，餘由原告負擔。
     事      實
甲、原告方面：
一、聲明：兩造共有如主文第一項所示土地准予裁判分割。
二、陳述：
    坐落屏東縣里港鄉○○段五七四地號、地目旱、面積一百二十九平方公尺，及坐
    落同段八○四地號、地目旱、面積一百二十平方公尺，及坐落同段八二二地號、
    地目旱、面積六百九十六平方公尺，及坐落同段八二五地號、地目旱、面積五百
    三十一平方公尺，及坐落同段八二六地號、地目旱、面積五十二平方公尺等五筆
    土地土地，為兩造所共有，兩造就此五筆土地之所有權應有部分均為原告六分之
    一，被告戊○○及鄭炳峰各六分之一，被告丁○○及丙○○各四分之一。茲因兩
    造無法就系爭土地之分割方法達成協議，系爭土地亦無不能分割之情形，亦無不
    得分割之約定，爰依法訴請分割系爭土地，且系爭土地相鄰，其土地使用分區均
    為住宅區，其各共有人及其應有部分均相同，乃請求合併分割之。
三、證據：提出土地登記謄本五件、地籍圖謄本一件、都市計畫土地使用分區證明書
    二件、照片八件為證，並聲請履勘現場及地政機關測量。
乙、被告方面：
一、陳述：
（一）同意系爭五筆土地合併分割，被告戊○○及鄭炳峰願就分得土地按原其應部分
      比例繼續保持共有，被告丁○○及丙○○願就分得土地按原其應部分比例繼續
      保持共有。
（二）被告鄭炳峰所有建物坐落其所有同段八○五、八○六地號土地上，而該二筆土
      地乃緊鄰系爭八○四地號土地西側及系爭八二二地號土地北側。
（三）依鈞院分割擬圖所示，被告丁○○及丙○○所分得系爭八二二、八二六地號部
      分土地，乃位在同段八二七地號土地後方，致渠等分得無法利用土地面積過多
      。
二、證據：提出建物登記謄本影本二件、地籍圖謄本一件為證。
    理      由
一、經查，坐落屏東縣里港鄉○○段五七四地號、地目旱、面積一百二十九平方公尺
    ，及坐落同段八○四地號、地目旱、面積一百二十平方公尺，及坐落同段八二二
    地號、地目旱、面積六百九十六平方公尺，及坐落同段八二五地號、地目旱、面
    積五百三十一平方公尺，及坐落同段八二六地號、地目旱、面積五十二平方公尺
    等五筆土地土地，為兩造所共有，兩造就此五筆土地之所有權應有部分均為原告
    六分之一，被告戊○○及鄭炳峰各六分之一，被告丁○○及丙○○各四分之一，
    而系爭土地之使用分區均為住宅區，並無依物之使用方法不能分割之情形，亦無
    不得分割之約定，惟兩造造就分割方法無從達成協議之事實，業據原告提出與所
    述相符土地登記謄本、地籍圖謄本、都市計畫土地使用分區證明書為證，堪信為
    實在，從而，原告訴請裁判分割系爭土地，於法即無不合，應予准許。
二、復查，系爭八○四、八二二地號土地之西北側面臨寬約八公尺道路，系爭八二五
    、五七四地號土地之東南側面臨寬約一十二公尺里中路，被告鄭炳峰所有建物坐
    落其所有同段八○五、八○六地號土地上，且該同段八○五、八○六地號二筆土
    地乃緊鄰系爭八○四地號土地西側及系爭八二二地號土地北側等情，業經原告提
    出照片及被告提出建物登記謄本為證，並經本院至現場勘驗明確，及囑託屏東縣
    里港地政事務所派員實施測量，有勘驗筆錄及土地複丈成果圖在卷可稽。就系爭
    土地之分割方法，本院審酌：(一)原告主張系爭土地相鄰，其土地使用分區均為住
    宅區，其各共有人及其應有部分均相同，請求合併分割等情，被告亦表示同意，
    且本院慮及系爭土地之整體使用價值，及避免兩造所分得土地過於細碎而無法為
    適宜使用等情，認原告之前開主張，尚為可取。又被告表示：被告戊○○及鄭炳
    峰願就分得土地按原其應部分比例繼續保持共有，被告丁○○及丙○○願就分得
    土地按原其應部分比例繼續保持共有等情，為避免渠等分得土地過於細碎而無法
    為適宜使用，渠等此等意見自應予尊重。(二)爰將系爭五七四地號土地全部及如附
    圖所示編號（Ａ）部分面積一百二十六平方公尺土地分歸原告所有；系爭八○四
    地號土地全部，及如附圖所示編號（Ｃ）部分面積一百三十二平方公尺及（Ｅ）
    部分面積二百五十七平方公尺土地分歸被告戊○○及鄭炳峰，按其應有部分被告
    戊○○及鄭炳峰各二分之一保持共有；系爭八二六地號土地全部，及如附圖所示
    編號（Ｂ）部分面積四百三十八平方公尺及（Ｄ）部分面積二百七十四平方公尺
    土地分歸被告丁○○及丙○○，按其應有部分被告丁○○及丙○○各二分之一保
    持共有。(三)被告辯稱：被告丁○○及丙○○依前開分割方法所分得系爭八二二、
    八二六地號部分土地，乃位在同段八二七地號土地後方，致渠等分得無法利用土
    地面積過多云云，查系爭八二六地號土地及如附圖所示編號（Ｂ）部分土地之東
    南側乃緊鄰如附圖所示編號（Ｄ）部分土地，其相鄰寬度約一十六公尺，而如附
    圖所示編號（Ｄ）部分土地之東南側乃面臨里中路，其相鄰寬度約一十三公尺，
    足認被告丁○○及丙○○所分得前開土地與道路有適宜之聯絡，被告所辯前詞，
    尚非可取。
據上論結，本件原告之訴為有理由，並依民事訴訟法第七十八條、第八十一條第二款
、第八十五條第一項但書，判決如主文。
中      華      民      國    九十二    年      六      月      三十    日
                                    臺灣屏東地方法院民事第二庭
~B法      官  賴秀雯
右為正本係照原本作成。
如不服本判決，應於送達後廿日內，向本院提出上訴狀。
~B法院書記官  蔡進吉
中      華      民      國    九十二    年      六      月       三十   日


司法院資訊處製作；財團法人民間司法改革基金會備份。
